【裁判字號】    92,抗,307
【裁判日期】    920618
【裁判案由】    無故侵入等
【裁判全文】
臺灣高等法院臺中分院刑事裁定                    九十二年度抗字第三七號
    抗  告  人
    即 自訴 人  甲○○
    被      告  丙○○
                乙○○
右列抗告人因被告等無故侵入等案件，不服臺灣臺中地方法院中華民國九十二年二月
二十五日裁定（九十一年度自字第七九八號）提起抗告，本院裁定如左：
    主      文
原裁定撤銷，發回臺灣臺中地方法院。
    理      由
一、原審裁定意旨略以：(一)、系爭房屋原為抗告人即自訴人（下稱自訴人）所有，嗣
    因自訴人積欠中聯臺中分公司債務，經該公司向原審法院聲請強制執行（原審九
    十一年度執字第六四九二號民事強制執行事件），於民國（下同）九十一年九月
    十七日，由被告丙○○買受並繳清價款，於九十一年九月二十日，經原審法院核
    發權利移轉證書等情，為自訴人及被告二人所共同是認，並有自訴人提出之本院
    收受民事強制執行案款通知、民事強制執行案款收據及被告二人提出之原審法院
    不動產權利移轉證書等附卷可稽，堪信為真實。惟本件有疑義者，在於被告二人
    於九十一年九月十七日更換門鎖進入系爭房屋時，主觀上是否知悉系爭房屋現為
    他人有權使用之房屋。按在法院拍賣房屋之情形，因進行拍賣前，房屋通常已為
    法院查封，外人無從進入察看，一般人僅得依法院對外之公告瞭解房屋現在實際
    狀況、使用情形等。經調閱原審法院九十一年度執字第六四九二號民事強制執行
    卷宗，其中查封筆錄記載：「六、查封標的房屋（即系爭房屋）大門深鎖，無人
    應門，據大樓管理員表示債務人（即自訴人）未住該處，該房屋目前亦無人居住
    ，也無出租他人，債權代理人謂該房屋無人居住，無出租」，有查封筆錄附於影
    印民事執行卷可憑。而原審法院民事執行處九十一年八月七日九十一年度執申字
    第六四九二號第二次拍賣通知之附表亦載明：「三、本件建物（即系爭房屋）查
    封時為無人居住空屋」，有該函文及附表在卷可參。因本件被告丙○○係透過法
    院強制執行程序買受系爭房屋，而原審法院查封筆錄及拍賣通知之附表均註明系
    爭房屋為無人居住之空屋，被告丙○○並無法經由法院公告得知系爭房屋現為他
    人有權使用之房屋。(二)、又依證人即系爭房屋社區管理員孫良台於原審法院調查
    時所述：伊自九十一年六月一日開始擔任管理員，期間從未見過自訴人本人，按
    對講機也無人接聽，所以九十一年九月十七日被告二人到社區來詢問系爭房屋是
    否為空屋時，伊回答系爭房屋是空屋，因被告二人有出示繳款收據，經伊請示總
    幹事，總幹事同意伊帶被告二人上樓去看系爭房屋等語，可見被告二人於九十一
    年九月十七日，係向社區管理員確認系爭房屋現為無人使用之空屋，並在管理員
    帶領之情形下，始召來鎖匠開鎖進入系爭房屋。被告二人主觀上對於系爭房屋現
    為他人有權使用房屋一事，並未有所認識，更無基於此認識，進而決意毀損他人
    住處門鎖、侵入他人住宅及妨害他人行使權利之構成要件故意可言。另被告二人
    於九十一年九月十七日進入系爭房屋，發現內有他人物品後，僅曾短暫停留，隨
    即下樓，告知社區管理員已更換門鎖，並留下電話號碼，請社區管理員代為轉告
    房屋使用人，嗣於九十一年九月十八日，自訴人依該電話號碼聯絡被告二人到場
    後，先由管理員陪同自訴人檢視屋內物品完好，再由被告二人親自將新鑰匙交予
    自訴人等情，業據證人孫良台證述明確，並有自訴人提出之保全工作日誌附卷可
    參，由此亦可知悉被告二人主觀上確無毀損自訴人住處門鎖、侵入自訴人住宅或
    妨害自訴人行使權利之意圖，否則何須留下電話號碼供自訴人聯絡，並於翌日交
    付新鑰匙予自訴人使用。(三)、況本件事發後，被告二人已積極與自訴人協調和解
    ，除向自訴人道歉外，被告丙○○尚同意自訴人居住系爭房屋至九十一年九月三
    十日（依法律規定，系爭房屋之所有權於法院核發不動產權利移轉證書之日即九
    十一年九月二十日即已移轉歸被告丙○○所有），並承諾支付自訴人二萬元補償
    費及負擔自訴人搬遷費用，有雙方簽署之協議書在卷可憑（然因自訴人於協調過
    程中，曾要求被告二人支付七十萬元補償費，被告二人表示無法負擔，致雙方無
    法達成和解，業據被告二人及證人孫良台一致陳述在卷），益徵被告二人實無毀
    損自訴人住處門鎖、侵入自訴人住宅或妨害自訴人行使權利之犯意，本件應純屬
    誤會。綜上所述，被告二人在原審法院核發權利移轉證書前即更換門鎖進入系爭
    房屋，其等行為在客觀上雖符合毀損、侵入住宅等罪之構成要件，惟依自訴人所
    舉證據，尚不足證明被告二人對於系爭房屋現為他人有權使用之房屋主觀上有所
    認識，並進而決意實現毀損他人住處門鎖、侵入他人住宅、妨害他人行使權利之
    構成要件故意。此外，復查無其他積極證據足資證明被告二人有自訴人所指犯行
    ，本件應屬犯罪嫌疑不足。揆諸首揭說明，爰依刑事訴訟法第三百二十六條第三
    項、第二百五十二條第十款，以裁定駁回自訴。
二、按受命法官於自訴案件第一次審判期日前訊問及調查結果，如認為案件有刑事訴
    訟法第二百五十二條至第二百五十四條之情形者，得以裁定駁回其自訴，刑事訴
    訟法第三百二十六條第三項固有明有定，原審依據上述理由，裁定駁回抗告人所
    提自訴，亦非無見，惟查：(一)、被告等於原審均供承：法院係於九十一年九月二
    十日核發權利移轉證書，伊等則係於同年月十七日到拍定之房屋，當時房屋上鎖
    ，由伊等找鎖匠換鎖等情（見原審卷第三十、三十一頁），如屬無訛，該屋既然
    經人上鎖，表明不讓他人隨意進入之意，被告等當時復尚未取得法院核發之權利
    移轉證書，又未經申請法院點交房屋；又自訴狀所附證物四，自訴人所住大廈收
    費證明單，自訴人均有繳交大樓管理費，證人即社區管理員孫良台亦在收據證明
    單上簽名（見原審卷第十二至十四頁），證人孫良台於原審證稱：「我當時是講
    『裡面會不會有住人』，因為我沒有見過自訴人，所以不敢確定裡面有無住人」
    等語（見原審卷第六十九頁），則被告等未經確實查證拍定之房屋有無人居住，
    逕自僱鎖匠換鎖，其等主觀上有無毀損門鎖之故意，非無詳予推敲之餘地，原裁
    定遽認被告二人實無毀損自訴人住處門鎖之犯意，本件應純屬誤會云云，尚嫌率
    斷，而有未洽。(二)、復按當事人聲請調查之證據，如與本案之待證事實無關緊要
    者，事實審法院固可以裁定駁回，毋庸為無益之調查，若於事實確有重要關係，
    而又非不易調查或不能調查者，則為明瞭起見，自應依法踐行調查之程序。原裁
    定以：被告二人於九十一年九月十七日進入系爭房屋，發現內有他人物品後，僅
    曾短暫停留，隨即下樓，告知社區管理員已更換門鎖，並留下電話號碼，請社區
    管理員代為轉告房屋使用人，嗣於九十一年九月十八日，自訴人依該電話號碼聯
    絡被告二人到場後，先由管理員陪同自訴人檢視屋內物品完好，再由被告二人親
    自將新鑰匙交予自訴人等情，業據證人孫良台證述明確，並有自訴人提出之保全
    工作日誌附卷可參，因認被告二人主觀上確無毀損自訴人住處門鎖、侵入自訴人
    住宅或妨害自訴人行使權利之意圖。惟自訴人已於九十一年十二月九日提出「證
    物六」現場錄影帶，原審未予勘驗以明被告二人究竟停留多久，對上情未詳予調
    查釐清，亦未說明何以不為調查之理由，其查證未盡且理由欠備，逕予裁定駁回
    自訴，尚有未合。抗告意旨指摘原裁定，尚非全無理由，爰撤銷原裁定，發回原
    審法院，更為妥適之裁判。
三、據上論結，應依刑事訴訟法第四百十三條，裁定如主文。
中      華      民      國      九十二  年      六      月      十八    日
                                臺灣高等法院臺中分院刑事第七庭
                                      審判長法  官  林  榮  龍
                                            法  官  謝  說  容
                                            法  官  江  錫  麟
右正本證明與原本無異。
不得再抗告。
                                            書記官  陳  振  海
中      華      民      國      九十二  年      六      月      十九    日
                                                                        Ａ


司法院資訊處製作；財團法人民間司法改革基金會備份。
